臺灣高等法院臺南分院民事判決
111年度再易字第17號
再審原告    韓玉榮  

訴訟代理人  沈聖瀚律師 
再審被告    賀美氏國際有限公司臺南分公司

法定代理人  任一鳴  
訴訟代理人  李明諭律師
上列當事人間返還貨款事件，再審原告對於中華民國111年5月16
日本院111年度再易字第5號確定判決提起再審之訴，本院於111
年10月12日言詞辯論終結，判決如下：
    主  文
再審之訴駁回。
再審訴訟費用由再審原告負擔。
    事實及理由
一、按再審之訴，應於30日之不變期間內提起。前項期間自判決
    確定時起算，判決於送達前確定者，自送達時起算，民事訴
    訟法第500條第1項、第2項本文定有明文。本件再審原告於
    民國（下同）111年5月23日收受本院111年度再易字第5號判
    決（下稱原確定判決），有本院送達證書在卷可稽（見原確
    定判決卷第103頁），其於111年6月8日提起再審之訴(見本
    院卷第5頁之收狀章），未逾民事訴訟法第500條第1項規定
    之30日不變期間，先予敘明。
二、再審原告主張：伊於107年間加入再審被告所經營之多層次
    傳銷事業成為其經銷商，嗣因經銷理念不合，於109年間終
    止兩造間經銷契約，再審被告自應扣除伊已領取之差額獎金
    後，退還伊預先支付尚未領取之貨款新臺幣（下同）81萬4,
    475元。伊訴請再審被告如數給付上開款項本息，遭本院110
    年度上易字第166號判決敗訴確定，伊對之提起再審之訴，
    又遭原確定判決駁回確定。伊於111年5月23日收受原確定判
    決後，於同年6月1日始知悉如再證二所示臉書截圖(下稱系
    爭臉書截圖)、再證三所示廣告文宣(下稱系爭廣告文宣)及
    再證四之台灣順勢醫學會會訊(下稱系爭會訊)，該證據資料
    足以動搖原確定判決所認定返還貨款事由不存在之事實，使
    伊受較有利之裁判，爰依民事訴訟法第496條第1項第13款規
    定提起本件再審之訴，聲明求為判決：原確定判決廢棄，再
    審被告應給付再審原告81萬4,475元，及自109年9月27日起
    至清償日止按年息5%計算之利息。
三、再審被告則以：否認再審原告所提臉書截圖與伊有關，又縱
    認該廣告及臉書截圖與伊有關，其內容不過是各種療法的分
    類說明，皆與本件並無關聯，該證物顯無法使再審原告受較
    有利益之裁判，不符民事訴訟法第496條第1項第13款所定要
    件等語，資為抗辯，並求為駁回再審原告之訴。
四、兩造不爭執事項:
  ㈠再審被告係經營多層次傳銷事業，再審原告於107年11月13日
    申請加入再審被告公司會員，成為再審被告之經銷商，入會
    後有向再審被告訂購7盤商品，每盤商品貨款23萬2,266元，
    再審原告已給付7盤商品貨款合計163萬1554元予再審被告，
    惟再審原告實際僅領取2盤商品及第3盤部分商品，尚有約5
    盤商品金額112萬3,298元仍在再審被告處。
  ㈡再審原告於109年3月5日依多層次傳銷法第21條第1項之規定
    ，終止與再審被告間經銷契約，並經再審被告同意終止。
  ㈢再審原告入會時，再審被告有交付再審被告營業規章等資料
    ，再審原告對再審被告所提出之原審卷第217至254頁之營業
    規章之真正不爭執。有規定會員退出及退貨辦法、退款計算
    方式及可歸責會員事由之退貨處理，詳細内容如原審卷第35
    頁。
  ㈣再審被告於109年3月16日有以新北市永春郵局存證號碼147號
    存證信函通知再審原告，依法受理再審原告終止與再審被告
    之經銷契約，並請再審原告於文到7日内至再審被告公司取
    回再審被告公司代為保管之商品。如需退貨請再審原告依營
    業規章之相關程序辦理。再審原告已收受上開存證信函。
  ㈤就上開未領取商品之進貨，再審原告確有領取差額獎金19萬6
    493元，再審原告同意扣除。
五、兩造爭執事項:
    再審原告依民事訴訟法第496條第1項第13款發現新事實新證
    據【⒈系爭臉書截圖（見本院卷第16頁）、⒉系爭廣告文宣（
    見本院卷第19頁）、⒊系爭會訊（見本院卷第125-131頁）】
    為由，提起本件再審之訴，有無理由?
六、得心證理由:
　　再審原告依民事訴訟法第496條第1項第13款發現新事實新證
    據【⒈系爭臉書截圖、⒉系爭廣告文宣、⒊系爭會訊】為由，
    提起本件再審之訴，有無理由?
　㈠按民事訴訟法第496條第1項第13款「當事人發現未經斟酌之
    證物或得使用該證物者。且如經斟酌可受較有利益之裁判者
    」之再審事由部分，必以該證據若經斟酌可受較有利益之裁
    判為限。且所謂當事人發現未經斟酌之證物或得使用該證物
    ，係指前訴訟程序事實審言詞辯論終結前已存在之證物，因
    當事人不知有該證物致未經斟酌，而現始知之，或雖知有該
    證物而不能使用，現始能使用者而言（最高法院29年度上字
    第1005號判決意旨參照）。又於前訴訟程序事實審言詞辯論
    終結前已經存在之證物，必須當事人在客觀上確不知該證物
    存在致未斟酌現始知之，或依當時情形有不能檢出該證物者
    始足當之，倘按其情狀依一般社會之通念，尚非不知該證物
    或不能檢出或命第三人提出者，亦無該條款規定之適用（最
    高法院98年度台上字第1258號判決意旨參照）。且當事人以
    發現得使用未經斟酌之證物為再審理由者，並應就其在前訴
    訟程序不能使用之事實，依民事訴訟法第277條前段規定負
    舉證責任。
  ㈡再審原告主張:原確定判決有⒈系爭臉書截圖、⒉系爭廣告文宣
    、⒊系爭會訊，為未經斟酌之證物或得使用該證物者，得以
    再審之訴對於確定判決聲明不服云云。經查:
　⒈系爭臉書截圖（本院卷第16頁）:再審原告稱系爭臉書截圖係
    取自網路，伊係自111年6月1日始發現(見本院卷第84、85頁
    ）云云。惟查系爭臉書截圖記載發布日期為100年1月12日，
    系爭臉書截圖既為再審原告自網路取得之資料，為公開可查
    之資訊，隨時得查閱取得，再審原告並未舉證其迄至111年6
    月1日始發現系爭臉書截圖，及系爭臉書截圖有何客觀上非
    有不知或不能檢出情形，則其主張:伊至111年6月1日始發現
    系爭臉書截圖，而有民事訴訟法第496條第1項第13款所規定
    之再審事由，已難遽採。況此系爭臉書截圖為對於順勢醫學
    與教育推廣中心之簡介資料，再審原告並未敘明與本件兩造
    間貨款爭執之關連性，自難據以推翻原確定判決，而使再審
    原告受較有利益之裁判。依上說明，自難認與民事訴訟法第
    496條第1項第13款所定發現得使用未經斟酌之證物要件相符
    。
　⒉系爭廣告文宣:查再審原告係107年11月13日加入再審被告之
    經銷會員(見兩造不爭執事項㈠），系爭廣告文宣內容係對順
    勢療法及治療產品功能分類之介紹，再審原告陳稱:「本院
    卷第19頁之廣告文宣係再審被告對購買(產品)之消費者所發
    放之紙本文宣，提供予消費者使用之參考」，並稱伊為再審
    被告之下線，上開廣告文宣伊係111年6月1日才知悉，在之
    前即發行等語(見本院卷第85頁）、伊經再審被告醫療顧問
    團隊檢測本人或親友之身體狀況後方依各人當時所需療程給
    予建議不同之商品（即不同療效之順勢糖球）(見本院卷第9
    頁)等語，則再審原告既為再審被告之下線會員，並對親友
    所需療程給予建議不同之商品，對於一般消費者可輕易取得
    之療效分類系爭廣告文宣，顯然在前訴訟程序即已知悉，其
    主張:遲至兩造爭訟之原確定判決111年5月16日判決後之111
    年6月1日始知悉云云，尚難採信。據此，再審原告既於前訴
    訟程序已知有系爭廣告文宣存在而未提出，其又屬原確定判
    決之再審原告，即非屬在客觀上不知該等證物存在，致未經
    斟酌而現始知之情形，其復未證明於前訴訟程序有何不能提
    出之情事，則依前揭說明，本件系爭廣告文宣自核與民事訴
    訟法第496條第1項第13款所定未經斟酌之證物或得使用該證
    物之要件不符。況原確定判決係以:再審原告於該再審事件
    所提伊女兒與再審被告經銷間之通話錄音及其譯文，不符民
    事訴訟法第496條第1項第13款規定之要件，駁回該再審之訴
    ，系爭廣告文宣則係對順勢療法及治療產品功能分類之介紹
    ，與原確定判決案內之通話錄音及其譯文無涉，則縱經斟酌
    ，亦未能使再審原告就原確定判決可受較有利益之裁判，依
    上開說明，亦難據為民事訴訟法第496條第1項第13款之再審
    事由。
　⒊系爭會訊:查系爭會訊為台灣順勢醫學會2011年4月創刊號，
    其內容為順勢療法之介紹、活動預告及各活動紀實(見本院
    卷第125至131頁），再審原告107年11月13日即加入再審被
    告成為經銷會員，並自承已付7盤商品貨款高達1,631,554元
    予再審被告(見本院卷第7頁），再審原告既成為再審被告會
    員已有數年，復斥資鉅額購買商品，衡情已深入再審被告團
    體，對再審被告2011年4月間發放予會員之系爭會訊，及系
    爭會訊推廣之順勢療法及活動預告、活動紀實，當無不知之
    理，再審原告主張伊係前訴訟程序後之111年6月1日才知悉
    有系爭會訊云云，並無可取。況再審原告所新提出之系爭會
    訊內容為順勢療法之介紹、活動預告及各活動紀實等事項，
    縱經斟酌後，亦不足以動搖原確定判決基礎，顯無法使再審
    原告受較有利益之裁判，而與民事訴訟法第496條第1項第13
    款之規定有間，自不得據為再審之理由。
 七、綜上所述，原確定判決既無當事人發現未經斟酌之證物，
     或得使用之證物，經斟酌後可受較有利裁判之情事，則再
     審原告主張原確定判決有民事訴訟法第496條第1項第13款
     之再審事由，為無可取。從而，再審原告執此提起本件再
     審之訴，為無理由，應予駁回。
 八、據上論結，本件再審之訴為無理由，依民事訴訟法第78條
     ，判決如主文。
中　　華　　民　　國　　111 　年　　11　　月　　2 　　日
                  民事第一庭    審判長法　官  王金龍
　　　　　　　　　 
                                      法　官  曾鴻文
　　　　　　　　　　　　　　　　　　　
                                      法　官  孫玉文
上為正本係照原本作成。
不得上訴。
中　　華　　民　　國　　111 　年　　11　　月　　2 　　日

                                      書記官  鄭鈺瓊